【裁判字號】    88,再易,34
【裁判日期】    900629
【裁判案由】    損害賠償
【裁判全文】
臺灣臺北地方法院民事裁定  八十八年再易字第三四號
    原      告  速大機電有限公司
    法定代理人  李信宗
    被      告  永豊餘造紙股份有限公司
    法定代理人  何壽川
右當事人間請求損害賠償事件，再審原告對於本院民國八十八年三月三日八十七年度
簡上字第五七０號確定判決提起再審之訴，本院裁定如左：
    主      文
再審之訴駁回。
再審訴訟費用由再審原告負擔。
    理      由
一、按當人於訴訟未經合法代理者，得提起再審之訴，民事訴訟法第四百九十六條第
    一項第五款固有規定，惟以本款提起再審之訴者，應限於代理權欠缺之一造當事
    人始得為之，他造當事人不得據為再審原因，最高法院著有六十八年台再一四五
    號判例參照。次按再審之訴不合法者，法院應以裁定駁回之，民事訴訟法第五百
    零四條第一項定有明文，又再審原告所主張之再審事由，與民事訴訟法之規定不
    符者，其再審之訴為不合法，其所主張之再審事由，與同法規定相符，而實無此
    事由者，其再審之訴為無理由（最高法院三十六年十月三日民刑庭總會決議〈六
    〉參照）。
二、本件再審原告起訴意旨略以：再審被告以詐騙手段於民國八十九年八月十一日委
    託再審原告更換製作環保區污泥餅輸送機一台，價格三十三萬五千元，再審原告
    如期交貨，再審被告檢驗八天，確定符合規範後，於八十一年九月二日拆除「舊
    輸送機」，更換本件「新輸送機」竣工，經日夜二十四小時運轉輸送泥廢棄物，
    業經數年使用已成「舊品」，至今分文未付款，拒絕回復「原狀價值」，並毀棄
    損壞「新輸送機」，逃避刑事調查，實已觸犯刑法第三百五十四條規定之毀棄損
    壞他人之物，足以生損害他人之罪，應負損害賠償責任。再審被告於刑事庭及民
    事庭均拒絕出庭，依民事訴訟法第四百九十六條第一項第五款規定，當事人於訴
    訟未經合法代理者，其判決當然為違背法令，又依刑事訴訟法第七十五條亦規定
    被告經合法傳喚無正當理由者不到場者得拘提之，再審被告拒絕出庭無法無天。
    又再審被告職員庭訊時承認毀棄損壞本件「新輸送機」。再審被告不應將「新車
    輛」（價值三十三萬五千元）由法院封條兩年（不得在法院查看關閉引擎，查看
    之後又日夜二十四小時運污泥廢棄物），以二千七百五十元出售。依民法第二百
    五十九條規定回復原狀之義務，應返還之物毀損滅失或因其他事由致不能返還者
    ，應償還其價額，又依民法第一百八十四條規定因故意或過失不法侵害他人之權
    利者負損害賠償責任，違反保護他人之法律者，推定其有過失，足證再審被告故
    意段棄損壞，應負損害賠償責任。另依刑法第三百三十五條規定意圖為自己或第
    三人不法之所有而侵占自己持有他人之物者，處五年以下有期徒刑，再審被告已
    承認已毀棄損壞「新輸送機」，足證係故意侵占，應負損害賠償責任。又「新輸
    送機」兩年不使用，再審被告會以二千七百五十元廢鐵出售嗎？由現場照片已成
    舊品沒有使用情形而看，會沒有使用嗎？爰依民事訟法聲請再審等語。
三、經查，本件再原告係以再審被告於民事庭未經合法代理為由，而提起本件再審之
    訴，惟提起再審之訴須代理權有欠缺之一方之當事人始得提起，已如前述，是再
    審原告指再審被告未經合法代理云云，顯與前揭判例意旨不合，其所主張之再審
    事由，與民事訴訟法規定不符，其再審之訴不合法，應予駁回。
四、依民事訴訟法第五百零二條第一項、第九十五條、第七十八條，裁定如主文。
中      華      民      國    九十      年        六      月  二十九    日
                         民事第三庭審判長法  官  楊絮雲
                                         法  官  陳邦豪
                                         法  官  李維心
右為正本係照原本作成
本裁定不得抗告
中      華      民      國    九十      年      六      月    二十九    日
~B書記官  林梅珍


司法院資訊處製作；財團法人民間司法改革基金會備份。
